【裁判字號】    97,簡上,608
【裁判日期】    971030
【裁判案由】    賭博
【裁判全文】
臺灣板橋地方法院刑事判決             97年度簡上字第608號
上  訴  人  臺灣板橋地方法院檢察署檢察官
被      告  乙○○
選任辯護人  李成功律師
上列上訴人因被告賭博案件，不服本院97年度簡字第1042號，中
華民國97年4 月11日所為第一審簡易判決（聲請簡易判決處刑案
號：臺灣板橋地方法院檢察署96年度偵字第27828 號），提起上
訴，本院管轄第二審之合議庭判決如下：
    主  文
上訴駁回。
    事  實
一、乙○○與「詹秀惠」之成年女子，共同基於意圖營利之犯意
    聯絡，自民國96年4 月間某日起，由乙○○提供位於臺北縣
    中和市○○路○ 段50巷15號「東方美容院」供為公眾得出入
    之賭博場所，經營「香港六合彩」之賭博，聚集不特定多數
    人簽注號碼賭博財物。賭法係由賭客以電話或傳真方式下注
    ，下注方式為二星、三星，每簽1 支賭金為新臺幣（下同）
    80元，並核對香港地區發行於每週二、四、六開獎之六合彩
    中獎號碼。如賭客簽中二個號碼可得5,600 元、三個號碼可
    得5 萬6,000 元，若未簽中則賭金歸「詹秀惠」所有，而乙
    ○○可從中抽取每注2 元之利潤。嗣於96年11月13日下午5
    時35分許，在上址為警查獲，並扣得乙○○所有供其為本案
    犯行所用之傳真機（三洋牌）1 台、六合彩傳真單6 張、六
    合彩簽單7 張、匯款單3 張、帳冊5 本、存摺3 本、計算機
    （大同牌）1 台與六合手冊3 本等物。
二、案經臺北縣政府警察局中和分局報告臺灣板橋地方法院檢察
    署檢察官偵查後聲請以簡易判決處刑。
    理  由
一、證據能力：
  (一)證人甲○○所提之自首狀與其他書狀暨其在偵查中檢察事務
    官面前所為之陳述：
    按「被告以外之人於審判外之言詞或書面陳述，除法律有規
    定者外，不得作為證據」，刑事訴訟法第159 條第1 項定有
    明文。因證人甲○○所提之自首狀與其他書狀暨其在偵查中
    檢察事務官面前所為之陳述，內容係屬於甲○○在審判外之
    言詞陳述，且被告之辯護人亦質疑該等證詞之證據能力，揆
    諸上開規定，前引證據就欲以之直接或間接證明本案起訴犯
    罪事實成立與否的情況，應無證據能力，然並不影響上開證
    據資料得作為「彈劾證據」，即得以之作為彈劾證人供證可
    信度之證據，當無疑義。
  (二)除了上開(一)所示證據方法之證據能力如前外，本案以下所引
    用之卷證資料，並無證據證明係公務員違背法定程序所取得
    ，又被告以外之人於審判外之陳述，經核並無非出於自由意
    願而為陳述或遭違法取證及顯有不可信之情況，再卷內之文
    書證據，亦無刑事訴訟法第159 條之4 之顯有不可信之情況
    與不得作為證據之情形，且公訴人、被告與辯護人迄本院言
    詞辯論終結前均未聲明異議，依刑事訴訟法第159 條至159
    條之5 之規定，均有證據能力，合先敘明。
二、認定犯罪事實所憑之證據及其理由：
  (一)上揭犯罪事實，業經被告乙○○於警詢及偵審中坦承不諱。
    此外，並有被告所有供其為本案犯行所用之傳真機（三洋牌
    ）1 台、六合彩傳真單6 張、六合彩簽單7 張、匯款單3 張
    、帳冊5 本、存摺3 本、計算機（大同牌）1 台、六合手冊
    3 本等物，扣案足資佐證。事證明確，被告犯行堪以認定，
    應予依法論科。
  (二)又檢察官之上訴意旨雖執甲○○所提之自首狀與其他書狀暨
    其陳述，認被告係自「94年間某日起至96年10月間某日止」
    ，為事實欄所載之經營六合彩之賭博犯行，且甲○○亦有向
    被告簽賭，因而陸續簽發本票多紙予被告，嗣經警方於96年
    11月13日在被告所經營之「東方美容院」查獲如附表一所示
    甲○○簽發予被告之本票9 紙（見96年度偵字第27828 號偵
    查卷第20至38頁），因認原審判決書認定被告係自「96年4
    月間起」始為事實欄之賭博犯行，顯有不當等語。惟查：
  1.證人甲○○所提之自首狀與其他書狀暨其在偵查中檢察事務
    官面前所為之陳述均謂其係從「94年間起到96年10月左右」
    ，向被告簽賭六合彩（見本院所影印之97年度他字第163 號
    偵查卷第1 、22頁）；然甲○○卻在本院審理時到庭具結證
    稱略以：其係自89年間起就跟被告簽賭六合彩等語（見本院
    97年度簡上字第608 號卷本院97年10月17日審判筆錄第3 頁
    ），則到底甲○○係自「94年間起」就跟被告簽賭六合彩，
    還是從「89年間起」就跟被告簽賭六合彩，所證前後顯有齟
    齬之處，其證詞之可信度顯然有疑。
  2.況甲○○在本院具結證稱：其係家庭主婦，平日無工作所得
    ，其從89年間起就跟被告簽賭六合彩，每星期至少簽3 次，
    89年起每次幾千元，一直到94年間每次簽一、二十萬元，一
    直到96年有時候一次簽到90幾萬元等語（見本院97年度簡上
    字第608 號卷本院97年10月17日審判筆錄），被告既無收入
    ，竟能每個月簽注如此鉅資之款項，此等情形顯與常情有違
    。
  3.雖甲○○在本院亦結證略以：彼向被告簽賭，金額少的就付
    現金，到一定的金額，彼就開本票給被告，還有設定抵押，
    如附表一所示之本票就是彼開給被告之部分本票；再彼簽賭
    大部分都輸錢，也是有贏錢過，如果簽中的話，金額少的時
    候被告是直接拿現金給彼，金額多的話，就用匯款的；彼向
    被告簽賭至少花了3 、4 千萬元，彼自己付現金的部分，大
    約是1 、2 千萬元，其他的1 、2 千萬元部分，就是用開本
    票與設定抵押的方式等語（見本院97年度簡上字第608 號卷
    本院97年10月17日審判筆錄）。然被告曾先後以匯款或存提
    轉帳之方式給付甲○○約732 萬元，此有卷附相關之匯款單
    據、存款取款憑條等文件可稽（見本院97年度簡上字第608
    號卷第50至57頁、被告97年10月17日補充答辯狀被上證5 、
    6 ），甲○○就被告前開給付予彼之款項部分是證稱係彼簽
    中六合彩，被告應給付予彼之彩金等語（見本院97年度簡上
    字第608 號卷本院97年10月17日審判筆錄），惟被告就此部
    分係辯稱是借款予甲○○，其陸續借款予甲○○2 千6 百萬
    元，甲○○始簽發本票暨設定抵押予彼等語。然本院觀諸卷
    附相關憑證中，被告轉帳予或匯款予甲○○之時間，大部分
    是在96年間，甚至有的是在96年10月17日，離被告被警方查
    獲時之96年11月13日已相距不遠，而甲○○簽發予被告如附
    表一所示之本票其發票日亦大部分在96年間，大部分是在前
    開被告匯款或轉帳予甲○○之後，衡情如甲○○真有向被告
    簽賭鉅額六合彩，致積欠被告1 、2 千萬簽賭債務的情況存
    在的話，則在甲○○贏得彩金時，被告大可行使抵銷權，即
    被告大可以其應給付予甲○○之彩金債務與甲○○之前尚未
    清償彼之賭資債務相互抵銷，因甲○○自承簽注的金額多於
    所中彩金甚多，即被告之彩金債務少於甲○○積欠被告之賭
    資債務，因此抵銷後被告就可不用匯款或轉帳予甲○○，然
    依相關匯款憑證可知，被告卻陸續匯款或轉帳予甲○○達7
    百多萬元之譜，顯見甲○○所稱其向被告簽賭六合彩多年，
    已簽3 、4 千萬元，尚積欠被告1 、2 千萬元之證詞，有違
    常情，應以被告所辯其確有陸續借款予甲○○，甲○○始簽
    發本票與設定抵押予彼之詞，與卷證資料相符，較為可採。
  4.抑且，甲○○雖主張：被告匯款與轉帳之732 萬元係甲○○
    簽中之六合彩彩金云云。惟查，本院將被告匯款與轉帳予甲
    ○○，及甲○○以不動產為被告設定抵押權之時間製作附表
    二，觀諸附表二可知截至95年5 月22止甲○○並未提供房地
    為被告設定抵押權，而被告匯款與轉帳予原告4 筆款項金額
    總計達已270 萬元（詳附表二編號1-4） ，苟上開4 筆匯款
    與轉帳係甲○○簽中六合彩之彩金，衡情截至95年5 月22日
    止甲○○斷無積欠被告賭債之理，否則，豈有可能甲○○積
    欠被告賭債未清償，且未提供房地設定抵押權作為擔保，被
    告於甲○○中彩時不將彩金用以抵償賭債，反而將全數彩金
    給付予甲○○？據此，甲○○如有積欠被告賭債，亦係自95
    年5 月22日起至96年11月13日被告為警查獲時所欠下，而甲
    ○○在本院民事案件（案號：97年度重訴字第8 號）訴請塗
    銷抵押權事件中，其訴訟訴訟代理人於本院民庭97年2 月27
    日審理時陳稱：共積欠賭債2,600 萬元，六合彩每週開獎2
    次等語，則甲○○每週至多亦簽注2 次，則自95年5 月23日
    起至96年11月13日止總計為539 日，核計為77週，甲○○平
    均每週之簽賭金額高達33萬7662元（計算式：00000000/77=
    337662，元以下四捨五入），平均每次之簽賭金額高達16
    萬8831元（計算式：337662/2=16883），以一無工作收入之
    家庭主婦而言，是否能夠籌出如此鉅額之賭資以簽賭，實令
    人懷疑。
  5.綜上諸情參互以析，檢察官以甲○○之書面或主張，認為被
    告係自「94年間起」就經營六合彩，並未提供足夠之證據使
    本院得此心證，而證人甲○○之證詞有諸多矛盾與甚違常情
    之處，不能以其此等可信度有疑之證詞作為認定被告確有自
    「94年間起」即經營六合彩犯行之依據。被告供稱其係自96
    年4 月間某日起至11月13日被警查獲時為止，經營六合彩，
    且甲○○未曾向其簽賭過，如附表一所所示之本票係其借款
    予甲○○，甲○○因此簽發予彼之票據等詞，並非無稽。
三、論罪科刑、所犯法條及上訴駁回之理由：
  (一)查被告係「六合彩」賭博案件中幫他人下注簽賭即俗稱「調
    牌」之行為，其所為係招攬賭客及接受賭客下注之行為，自
    屬參與賭博行為之構成要件行為。從而，核被告所為，係犯
    第刑法266 條第1 項在公眾得出入之場所賭博財物罪、刑法
    第268 條前段之意圖營利供給賭博場所罪及同條後段之意圖
    營利聚眾賭博罪。被告與年籍不詳之成年女子「詹秀惠」間
    就前開犯行有犯意聯絡及行為分擔，為共同正犯。被告於各
    期香港六合彩（每週二、四、六開獎）開獎前之接受簽賭行
    為，係基於賭博、意圖營利聚眾賭博財物與意圖營利供給賭
    博場所之單一犯意而接續進行之接續行為，論以包括之一罪
    為已足。被告以一經營行為，同時觸犯上開3 罪，為想像競
    合犯，應依刑法第55條規定，從一情節較重之意圖營利聚眾
    賭博罪處斷。
  (二)原審以被告罪證明確，適用刑事訴訟法第449 條第1 項前段
    、第3 項、第454 條第2 項、第450 條第1 項，刑法第266
    條第1 項、第268 條、第41條第1 項前段、第28條、第55條
    、第38條第1 項第2 款之規定，並審酌被告並無前科，犯罪
    之動機目的、經營六合彩賭博助長投機風氣有害社會秩序，
    犯後仍否認犯行，顯無悔意之態度等一切情狀，量處有期徒
    刑6 月，並諭知如易科罰金之折算標準，扣案之三洋牌傳真
    機壹1 臺、六合彩傳真單6 張、六合彩簽單7 張、匯款單3
    張、帳冊5 本、存摺3 本、大同牌計算機1 臺、六合手冊3
    本，為被告所有供被告犯罪所用之物，依刑法第38條第1 項
    第2 款諭知沒收，至扣案現金新臺幣101700元亦同為檢察官
    聲請沒收乙節，被告辯稱該現金係互助會錢，檢察官則未舉
    證證明與本案具有關連性，被告所辯既非無可採信，復非屬
    違禁物，爰不為沒收之諭知等情。本院合議庭亦審酌被告並
    無前科，素行尚佳，惟被告竟經營六合彩半年多，經營期間
    不短，然被告犯後在本院97年度簡上字第608 號案件審理中
    ，坦承犯行，尚有悔意等情，故核原審判決之認事用法，核
    無不合，量刑亦屬妥適，並無明顯違反比例原則輕重失衡之
    情事。上訴人即檢察官提起上訴，認被告係自「94年間某日
    起」就經營六合彩，而非如原審所載之係從96年4 月間始開
    始經營六合彩，因而請求本院撤銷原判決，然本院認並無證
    據證明被告係自「94年間起」即經營六合彩，理由亦詳細論
    述如前，因認檢察官之上訴為無理由，應予駁回。
據上論斷，應依刑事訴訟法第455 條之1 第1 項、第3 項、第36
4 條、第368 條，判決如主文。
本案經檢察官藍海凝到庭執行職務。
中    華    民    國    97    年    10    月    30    日
              刑事第十七庭  審判長法  官  許必奇
                                  法  官  陳明偉
                                  法  官  鄧雅心
不得上訴。
                                  書記官  金和國
中    華    民    國    97    年    10    月    30    日
附錄：
中華民國刑法第266條第1項：
在公共場所或公眾得出入之場所賭博財物者，處 1 千元以下罰金
。但以供人暫時娛樂之物為賭者，不在此限。
中華民國刑法第268條：
意圖營利，供給賭博場所或聚眾賭博者，處 3 年以下有期徒刑，
得併科 3 千 元以下罰金。
附表一：甲○○簽發予被告之本票
┌──┬─────┬──────┬───────┬──────┐
│編號│本票號碼  │發票日      │金額（新臺幣）│到期日      │
├──┼─────┼──────┼───────┼──────┤
│1   │CH145262  │            │5百萬元       │97年10月15日│
├──┼─────┼──────┼───────┼──────┤
│2   │TH0000000 │95年11月1日 │6百萬元       │96年11月6日 │
├──┼─────┼──────┼───────┼──────┤
│3   │TH624371  │96年6月17日 │4百萬元       │97年6月16日 │
├──┼─────┼──────┼───────┼──────┤
│4   │TH624365  │96年3月27日 │2萬1千元      │96年11月6日 │
├──┼─────┼──────┼───────┼──────┤
│5   │TH624376  │96年6月17日 │4萬元         │96年11月1日 │
├──┼─────┼──────┼───────┼──────┤
│6   │TH624382  │96年10月1日 │10萬元        │96年11月30日│
├──┼─────┼──────┼───────┼──────┤
│7   │TH624385  │96年10月1日 │6萬元         │96年11月1日 │
├──┼─────┼──────┼───────┼──────┤
│8   │TH624397  │96年10月2日 │10萬5千元     │96年11月1日 │
├──┼─────┼──────┼───────┼──────┤
│9   │CH145263  │96年10月22日│10萬元        │96年11月15日│
├──┴─────┴──────┴───────┴──────┤
│備註：本票總計新臺幣1千5百42萬6千元。                       │
└──────────────────────────────┘


司法院資訊處製作；財團法人民間司法改革基金會備份。
